臺灣嘉義地方法院刑事判決
110年度金訴字第191號
公  訴  人  臺灣嘉義地方檢察署檢察官
被      告  游政翰



上列被告因違反洗錢防制法等案件，經檢察官提起公訴（110年
度偵字第2136號），本院判決如下：
    主  文
乙○○共同犯詐欺取財罪，累犯，處有期徒刑參月，如易科罰金，
以新臺幣壹仟元折算壹日。未扣案犯罪所得新臺幣貳萬柒仟元沒
收，於全部或一部不能沒收或不宜執行沒收時，追徵其價額。
    犯 罪 事 實
一、乙○○於民國109年8月11日前某時許，於網際網路上結識綽號
    「小涵」（無證據證明為未滿18歲之人）之人，並以通訊軟
    體LINE與「小涵」聯繫，而與「小涵」共同基於詐欺取財之
    犯意聯絡，先由乙○○將其名下申設之中華郵政股份有限公司
    溪口郵局帳號：00000000000000號帳戶（下稱A帳戶）之帳
    號提供「小涵」，使「小涵」得利用A帳戶遂行詐欺取財之
    財產犯罪。
二、嗣取得A帳戶之「小涵」，於109年8月間，分別以通訊軟體L
    INE及FACEBOOK申請帳號在網路上虛構化名「莊至涵」、「
    小涵」（無證據證明為未滿18歲之人）之人，而以之結識甲
    ○○，並向甲○○佯稱：母親生病住院，需向甲○○借款云云，致
    甲○○陷於錯誤，於109年8月11日9時47分許，在高雄市○○區○
    ○路000號之阿蓮郵局，匯款新臺幣（下同）27,000元至A帳
    戶，並旋遭乙○○提領完畢。
三、案經甲○○訴由嘉義縣警察局民雄分局報告臺灣嘉義地方檢察
    署檢察官偵查起訴。　　
    理  由
壹、證據能力之認定：
一、本案以下所引用具傳聞證據性質之供述證據，因檢察官、被
    告乙○○於本院準備程序時，均同意作為證據（金訴卷第144
    頁），本院審酌該等證據之作成或取得之狀況，並無非法或
    不當取證之情事，且亦無顯不可信之情況，分別依刑事訴訟
    法第159條之5第1項規定，均具有證據能力。
二、至本院其餘所引用非供述證據之證據能力部分，並無證據證
    明係公務員違背法定程序所取得，且本院審酌該等非供述證
    據並無顯不可信之情況與不得作為證據之情形，依刑事訴訟
    法第158條之4反面解釋，應認均有證據能力。
貳、認定事實所憑之證據及理由：　　
一、訊據被告固坦承有將A帳戶之帳號提供給「小涵」，惟矢口
    否認有何共同詐欺取財之犯行，辯稱：我有借「小涵」共80
    ,000元，我是當面把錢交給「小涵」的，之後我因為開刀需
    要用錢，所以請「小涵」把錢還我，所以我才將A帳戶之帳
    號提供給「小涵」，因此我不知道匯到我A帳戶的款項是甲○
    ○的錢，我以為是「小涵」請人匯款給我，我也是被「小涵
    」所騙，我會再提供我與「小涵」間對話紀錄給法院云云，
    然查：
(一)被告對有於上開時、地，將其名下所申設A帳號提供予「小
    涵」，並於告訴人甲○○匯入27,000元後，將告訴人所匯之款
    項以臨櫃方式提領完畢之事實不爭執，核與告訴人甲○○於警
    詢、偵查中指述（警4344卷第15-17頁；偵2136卷第35-38頁
    ）大致相符，並有告訴人郵政匯款申請書、郵政存簿儲金簿
    存摺封面影本及交易明細（警4344卷第19-21頁）、告訴人
    提供之LINE對話紀錄翻拍照片（警4344卷第22-24頁）、內
    政部警政署反詐騙諮詢專線紀錄表（警4344卷第25頁）、高
    雄市政府警察局湖內分局阿蓮分駐所受理詐騙帳戶通報警示
    簡便格式表（警4344卷第26頁）、金融機構聯防機制通報單
    （警4344卷第27頁）、A帳戶個資檢視、開戶資料及交易明
    細（警4344卷第28、29-33頁）、被告至郵局提款之監視器
    翻拍畫面（警4344卷第34頁）附卷可參，此部分事實首堪認
    定。
(二)被告雖以前詞置辯，惟本院基於以下理由，認為不可採：　
  ⒈被告就所辯稱與「小涵」間借貸過程，其前後供述不符，亦
    無法佐證其所述為真：
　⑴被告於警詢、偵訊時分別供稱：大約109年3月份間，我在網
    路上認識一名網友，該網友LINE暱稱叫「小涵」，我跟她見
    過1、2次，在臺南，都是用LINE聯繫，大概同年5、6月間，
    「小涵」向我借錢，我就借他大約50,000、60,000元，差不
    多同年8月間，「小涵」說要還我錢，我就看到我A帳戶內有
    27,000元，可是是別人的名字，我覺得怪怪的，但「小涵」
    跟我說帳戶是她的，我就沒有追問云云（警卷第3頁）；我
    只有跟「小涵」見過1次，我和「小涵」見過1次面，只有10
    9年6、7月間在臺南市新營區見過，我借錢給「小涵」是拿
    現金給她，沒有證據可以提出，我是分3次借給「小涵」，
    每次20,000元，我沒有證據可以證明於109年8月11日匯入我
    A帳戶中的27,000元是「小涵」匯給我的云云（偵卷第53-55
    頁）。而於本院審理中陳稱：我找不到與「小涵」的LINE對
    話紀錄，因為「小涵」已經將我封鎖，我只知道「小涵」住
    臺南，我總共借給「小涵」80,000元，我是當面交付現金給
    「小涵」，「小涵」還欠我60,000多元，我會再提供相關證
    據云云（金訴卷第149-150頁）。
　⑵觀諸被告歷次陳述內容，被告對於借款給「小涵」之金額為
    何，先稱60,000元，後又改稱80,000元，且對於借款之次數
    ，每次交付金額多寡，前後陳述相異，並於本院宣判前均未
    提出與「小涵」間金錢往來、對話紀錄之相關證據，無從佐
    證被告所述為真，況衡情，一般人借錢予他人，除了親友間
    基於彼此信賴而借出外，若向金融或民間機構等單位借款，
    均會簽立借據或提出擔保，避免後續追償不易，更不用說是
    沒見過幾次、甚至連對方姓名、聯絡方式都不清楚之網友，
    本案若真如被告所述，借錢給「小涵」，怎會連「小涵」聯
    絡方式都不清楚，於交付借款後，也無積極追討之行為，此
    均在在顯示，被告辯稱被「小涵」所騙應屬無據，亦無被告
    所辯是「小涵」償還被告欠款乙事。
　⒉若被告對此完全不知情，何以於告訴人匯款至A帳戶當天中午
    ，即至郵局臨櫃將告訴人所匯27,000元提領並花用完畢：
　  查被告於告訴人將27,000元款項匯入A帳戶後約3小時之109
    年8月11日12時54分許，旋至嘉義縣○○鄉○○路000號溪口郵局
    ，以臨櫃方式將該筆詐欺款項提領完畢，有上開A帳戶交易
    明細及郵局提款之監視器翻拍畫面可佐，並據被告所述已花
    用完畢等語（偵卷第55頁），顯見被告確信告訴人有匯款至
    A帳戶，且為保有其犯罪所得，急欲在款項匯入後便把詐欺
    款項提出，此更可證明被告有為本案犯行無誤。蓋若如
  　被告所述，被告在發覺A帳戶匯入款項為不認識之告訴人時
    察覺有異，則依常理，被告應先向金融機構確認是否款項有
    誤匯入之情形，或向警方求助，或向「小涵」確認該筆金錢
    之來源為何，但被告都沒這麼做，反係旋將該款項提領花用
    完畢，更得證明被告心中確知告訴人匯入之該筆款項為詐欺
    之財物。
　⒊綜上，被告前揭辯詞應為虛構，本院無法採信，應認被告之
    犯行明確，應依法論科。　
(三)至公訴意旨認：被告加入「張浩南」其及所屬詐騙集團，並
    提供A帳戶供作該詐騙集團收取遭詐騙之人匯入款項之用云
    云，惟查遍全卷，並無公訴人所稱「張浩南」此人存在之相
    關證據，被告亦稱：張浩南是誰我不認識等情（金訴卷第14
    8頁），故公訴意旨所指有此一過程，容有誤會，附此敘明
    。
參、論罪科刑：
一、核被告所為，係犯刑法第339條第1項之普通詐欺取財罪。
二、按共同正犯，係共同實行犯罪行為之人，在共同意思範圍內
    ，各自分擔犯罪行為之一部，相互利用他人之行為，以達其
    犯罪之目的，其成立不以全體均參與實行犯罪構成要件之行
    為為要件，其行為分擔，亦不以每一階段皆有參與為必要，
    倘具有相互利用其行為之合同意思所為，仍應負共同正犯之
    責。查本案被告與「小涵」間分工為：由被告提供A帳戶給
    「小涵」，再由「小涵」對告訴人行詐騙犯行，並指示告訴
    人將款項匯入A帳戶內，被告再將A帳戶內款項提領一空，完
    成詐欺取財行為，並確保獲得不法利潤，是被告於分工中，
    係屬實現詐欺取財行為不可或缺之角色，足見被告與「小涵
    」間，就詐欺取財犯行，具有相互利用之共同犯意，並各自
    分擔部分犯罪行為，具犯意聯絡及行為分擔，應論以共同正
    犯。
三、刑之加重（累犯）：
    查被告前因販賣第三級毒品之罪，經本院以105年度訴字第8
    7號判決判處有期徒刑1年10月，緩刑5年確定，嗣緩刑經撤
    銷，於107年11月8日縮短刑期假釋出監付保護管束，於108
    年6月1日保護管束期滿假釋未經撤銷以已執行論等情，有臺
    灣高等法院被告前案紀錄表附卷可參，其執行完畢後於5年
    內故意再犯本件有期徒刑以上之罪，為累犯。而審酌被告本
    案並無應依司法院釋字第775號解釋意旨裁量不予加重之適
    用，是被告本案所犯之罪，仍應依刑法第47條第1項之規定
    ，加重其刑。
四、爰審酌被告為圖不法利益，率爾與「小涵」為本案共同詐欺
    取財之犯行，不僅使告訴人財產權受到損害，且同時破壞社
    會治安與人與人間之信任基礎，亦助長詐騙犯罪之猖獗，犯
    罪所生危害非輕；並考量被告與「小涵」之分工模式、造成
    損害，及被告迄因告訴人無意願而未與告訴人達成調解等情
    ，暨被告於本院審理中自述：做太陽能及防水油漆、月入約
    3萬多元、未婚無子女、國中畢業之智識程度、平常與姊姊
    及姊夫同住等語（金訴卷第151頁）等一切情狀，量處如主
    文所示之刑，並諭知易科罰金之折算標準。
五、沒收部分：
    查被告本案實際獲得犯罪所得為27,000元，且花用完畢如前
    述，故依刑法第38條之1第1項、第3項宣告沒收，於全部或
    一部不能沒收或不宜執行沒收時，追徵其價額。
肆、不另為無罪諭知部分
一、公訴意旨略以：被告與詐騙集團成員基於詐欺取財及洗錢之
    犯意聯絡，由被告提供A帳戶供作詐騙集團收取遭詐騙之人
    匯入款項之用，並兼為該詐騙集團取款車手，負責將存入A
    帳戶詐騙告訴人之贓款領出，再交由身份不明之該詐騙集團
    成員或為其他處置，以此方式掩飾該筆犯罪所得之去向。因
    認被告另涉犯洗錢防制法第14條第1項之一般洗錢罪嫌等語
    。
二、按犯罪事實應依證據認定之，無證據不得認定犯罪事實；不
    能證明被告犯罪或其行為不罰者，應諭知無罪之判決。刑事
    訴訟法第154條第2項、第301條第1項分別定有明文。次按事
    實之認定，應憑證據，如未能發現相當證據，或證據不足以
    證明，自不能以推測或擬制之方法，以為裁判基礎（最高法
    院40年度台上字第86號判例意旨參照）。而認定不利於被告
    之事實，須依積極證據，苟積極證據不足為不利於被告事實
    之認定時，即應為有利於被告之認定，更不必有何有利之證
    據（最高法院30年度上字第816號判例意旨參照）。
三、公訴意旨認被告涉有此部分之一般洗錢罪嫌，無非係以：①
    被告於警詢及偵查中之供述；②告訴人於警詢及偵查中證述
    ；③告訴人郵政匯款申請書、郵政存簿儲金簿存摺封面影本
    及交易明細；④告訴人提供之LINE對話紀錄翻拍照片；⑤內政
    部警政署反詐騙諮詢專線紀錄表；⑥高雄市政府警察局湖內
    分局阿蓮分駐所受理詐騙帳戶通報警示簡便格式表；⑦金融
    機構聯防機制通報單；⑧A帳戶個資檢視、開戶資料及交易明
    細；⑨被告至郵局提款之監視器翻拍畫面等資料，為主要論
    據。
四、然查：
(一)洗錢防制法業於105年12月28日修正公布，並於106年6月28
    日施行（下稱新法）。新法第14條第1項之一般洗錢罪，只
    須有第2條各款所示洗錢行為之一，而以第3條規定之特定犯
    罪作為聯結為已足。申言之，洗錢之定義，在新法施行後，
    與修正前規定未盡相同，因此是否為洗錢行為，自應就犯罪
    全部過程加以觀察，不僅須行為人客觀上有掩飾或隱匿特定
    犯罪所得之財物或財產上利益之具體作為，主觀上更須具有
    掩飾或隱匿其犯罪所得或變得之財產或財產上利益與犯罪之
    關聯性，使其來源形式上合法化，以逃避國家追訴、處罰之
    犯罪意思，始克相當。過去實務認為，行為人對犯特定犯罪
    所得之財物或利益作直接使用或消費之處分行為，或僅將自
    己犯罪所得財物交予其他共同正犯，祇屬犯罪後處分贓物之
    行為，非本條例所規範之洗錢行為，惟依新法規定，倘行為
    人意圖掩飾或隱匿特定犯罪所得來源，而將特定犯罪所得直
    接消費處分，甚或交予其他共同正犯予以隱匿，或由共同正
    犯以虛假交易外觀掩飾不法金流移動，即難認僅單純犯罪後
    處分贓物之行為，應仍構成新法第2條第1或2款之洗錢行為
    （最高法院108年度台上字第3086號判決要旨參照）。
(二)經查，告訴人遭詐騙而將前述款項匯入A帳戶後，被告即臨
    櫃將該款項提領留供己用等情，業經被告供述明確如前，且
    有上揭A帳戶交易明細在卷可參，是以，被告所為並無變更
    犯罪所得存在狀態以達成隱匿效果，亦非將贓款來源合法化
    ，更非製造金流斷點，無從掩飾或隱匿犯罪所得與詐欺取財
    犯罪之關聯性，故被告此部分犯行，僅足評價為與「小涵」
    成立詐欺取財罪之共同正犯，而取得詐欺取財犯罪所得之行
    為，核與洗錢防制法第2條規範之行為要件有間，尚難以洗
    錢防制法第14條第1項之洗錢罪相繩。 
(三)綜上所述，檢察官所為舉證，尚未達於通常一般人均不致於
    有所懷疑，而得確信其為真實之程度；此外，依卷內現存全
    部證據資料，復無其他證據足資認定被告確有檢察官起訴之
    一般洗錢犯行，依前開說明，此部分本應為無罪之諭知，惟
    此部分若成罪，與前揭經本院論罪科刑部分有想像競合之裁
    判上一罪關係，爰不另為無罪之諭知。
據上論斷，應依刑事訴訟法第299條第1項前段（依刑事判決精簡
原則，僅記載程序法條文），判決如主文。
本案經檢察官蔡英俊提起公訴，檢察官陳昱奉到庭執行職務。
中　　華　　民　　國　　110 　年　　11　　月　　30　　日
                  刑事第四庭  審判長法　官　陳仁智
　　　　　　　　　
　　　　　　　　　                  法  官  康敏郎
　　　　　　　　　　　　　　　　　　
　　　　　　　　　                  法  官  沈芳伃
以上正本證明與原本無異。
如不服本判決應於收受判決後20日內向本院提出上訴書狀，並應
敘述具體理由；其未敘述上訴理由者，應於上訴期間屆滿後20日
內向本院補提理由書（均須按他造當事人之人數附繕本）「切勿
逕送上級法院」。告訴人或被害人如對於本判決不服者，應具備
理由請求檢察官上訴，其上訴期間之計算係以檢察官收受判決正
本之日期為準。
中　　華　　民　　國　　110 　年　　11　　月　　30　　日
                                    書記官　張簡純靜
論罪法條：
《洗錢防制法第14條第1項》
有第二條各款所列洗錢行為者，處七年以下有期徒刑，併科新臺
幣五百萬元以下罰金。

《中華民國刑法第339條第1項》
意圖為自己或第三人不法之所有，以詐術使人將本人或第三人之
物交付者，處五年以下有期徒刑、拘役或科或併科五十萬元以下
罰金。